臺灣士林地方法院民事判決　　　　　　 99年度重勞訴字第8號
原　　　告　黃鈺棋
訴訟代理人　陳鎮律師
　　　　　　蔡君儀
被　　　告　林政偉
訴訟代理人　李元德律師
被　　　告　花旗（台灣）商業銀行股份有限公司
法定代理人　管國霖
訴訟代理人　賴盛星律師
複代理人　　蔡美君律師
被　　　告　藝珂人事顧問股份有限公司
法定代理人　陳玉芳
訴訟代理人　劉師婷律師
複代理人　　林垕君律師
上列當事人間損害賠償事件，經臺灣臺北地方法院99年度審重勞
訴字第13號案件移轉管轄前來。本院於民國100 年7 月26日言詞
辯論終結，判決如下：
    主  文
被告林政偉應給付原告新臺幣貳佰貳拾伍萬伍仟壹佰玖拾肆元，
及自民國九十九年七月七日起至清償日止，按週年利率百分之五
計算之利息。
原告其餘之訴駁回。
訴訟費用由被告林政偉負擔四分之一，餘由原告負擔。
本判決第1 項於原告以新臺幣柒拾伍萬元為被告林政偉供擔保後
，得假執行。但被告林政偉如以新臺幣貳佰貳拾伍萬伍仟壹佰玖
拾肆元為原告預供擔保或提存，得免為假執行。
原告其餘假執行之聲請駁回。
    事  實  及  理  由
一、原告起訴主張：
  (一)原告為被告藝珂人事顧問股份有限公司（下稱藝珂公司）之
    員工，受派遣至被告花旗（台灣）商業銀行股份有限公司（
    下稱花旗銀行）板橋分行擔任客訪人員，被告林政偉（下稱
    林政偉。如同指花旗銀行、藝珂公司、林政偉3 人，則合稱
    被告）為花旗銀行之襄理。民國97年10月10日，原告依花旗
    銀行之指示，參與花旗銀行舉辦之員工旅遊活動。花旗銀行
    為節省交通費用，指示有自用小客車之員工，搭載活動參與
    人員，原告即與訴外人陳怡勳、朱達俐共乘林政偉所駕駛，
    車牌號碼0000-00 之自用小客車（下稱系爭小客車），花旗
    銀行並補貼林政偉油錢新臺幣（下同）500 元。當日上午9
    時35分許，林政偉駕駛系爭小客車行經國道三號北上12.7
    公里處時，因操作不當致車輛失控、偏離車道撞擊護欄而發
    生交通事故（下稱系爭交通事故），並致原告受有頸椎外傷
    併有第5 頸椎骨折，第5 、6 節頸椎脫位及神經病變、左臉
    頰撕裂傷、頭部外傷併腦挫傷等傷害（下稱系爭傷害）。經
    送往國防醫學院三軍總醫院（下稱三軍總醫院）進行顱骨牽
    引手術及頸椎復位及內固定手術，住院19天後，又轉往財團
    法人彰濱秀傳紀念醫院（下稱秀傳醫院）繼續住院治療，前
    後共計住院72天，出院後更持續復健達1 年之久。嗣經三軍
    總醫院評估原告中樞神經系統機能遺存顯著障礙，右上肢永
    遠遺存運動障礙，終身只能從事輕便工作。
  (二)林政偉為花旗銀行之受僱人，依花旗銀行之指示，載送原告
    參與花旗銀行舉辦之活動，係執行職務之行為。詎林政偉因
    過失致原告受有系爭傷害，依民法第184 條第1 項前段、第
    192 條之1 、第193 條第1 項、第195 條第1 項、第188 條
    第1 項前段規定，林政偉與花旗銀行應就原告之損害連帶負
    賠償責任。
  (三)原告受藝珂公司派遣至花旗銀行工作，須接受花旗銀行之指
    揮調度、工作安排及監督規範，故藝珂公司及花旗銀行皆為
    原告之雇主，依民法第483 條之1 ，應善盡保護勞工之義務
    。惟花旗銀行未提供安全之交通工具及專業駕駛載送人員至
    活動地點，藝珂公司亦任令此情形發生，並因而發生系爭交
    通事故致原告受傷。依民法第483 條之1 、第184 條第2項
    規定，藝珂公司與花旗銀行應連帶負賠償責任。
  (四)原告請求之項目及金額如下：
    1.醫藥費用20萬1,718元。
    2.看護費用15萬8,400 元：原告住院共計72日，皆須專人照
      護，以每日2,200計，共158,400 元。
    3.減少勞動能力之損害461 萬1,499 元：原告經勞工保險局
      審查其失能程度符合第7 級職業傷病失能給付之標準，減
      少勞動能力比例為69.21%。原告為74年8 月1 日生，發生
      系爭交通事故時為23歲6 個月（按應為23歲2 個月），距
      強制退休年齡65歲，尚可工作41年6 月（按應為41年10月
      ）。原告受傷時之月薪為2 萬4,000 元，即年收入28萬
      8,000 元，依霍夫曼係數表扣除中間利息後，計為666 萬
      3,053 元（288,000 ×22.6431 ＋24,000×5.91＝
      6,663,053 ）。再乘以所減少之勞動比率69.21%，原告所
      受損害應為461 萬1,499 元。
    4.精神慰撫金350萬元。
    5.以上共計847萬1,617元。
  (五)並聲明請求判決：
    1.林政偉、花旗銀行應連帶給付原告847 萬1,617 元，及自
      起訴狀繕本送達翌日起至清償日止，按週年利率5%計算之
      利息。
    2.藝珂公司就前項給付，應與花旗銀行負連帶給付責任。
    3.如任一被告為一部或全部之給付者，其餘被告於給付範圍
      內免其責任。
    4.原告願供擔保，請准宣告假執行。
二、被告之答辯：
  (一)林政偉辯稱：
    1.系爭交通事故，係因系爭小客車前後輪撞擊高速公路上異
      物導致爆胎，後輪飄移、擦撞護欄所致，非肇因於操作不
      當，林政偉並無故意或過失。交通事故初步分析研判表所
      載內容，非行車事故鑑定委員會所作成之鑑定意見，不得
      據以認定林政偉有過失，林政偉無庸依侵權行為之法律關
      係，負損害賠償責任。
    2.縱認林政偉有過失，惟原告請求之費用中，看護費用過高
      ，且無單據。減少勞動能力損害部分，原告不能證明其有
      固定工作或其年薪達28萬8,000 元。又勞工保險失能給付
      標準表，乃勞工請領保險金之標準，不能單憑該標準作為
      認定減少或喪失勞動能力之依據，原告主張其所受勞動能
      力減損之比例為69.21%，顯乏依據。且原告日後仍可以坐
      姿進行電話訪問業務，與目前工作內容相同，其勞動能力
      顯未因傷而受影響。其請求之精神慰撫金亦屬過高。
    3.否認因駕駛系爭小客車搭載原告等人，而取得油資補貼費
      用500 元。原告係自願搭乘林政偉所駕駛汽車，伊為原告
      之使用人，依民法第217 條第3 項準用第1 項規定，原告
      亦與有過失，應減輕賠償金額。
  (二)花旗銀行辯稱：
    1.林政偉為花旗銀行之員工，與原告之職務內容均為辦理房
      屋貸款相關事宜。97年10月10日之旅遊活動（下稱系爭旅
      遊活動）係花旗銀行板橋分行房貸部門員工因領有獎金而
      私自舉辦者，非花旗銀行或其板橋分行所舉辦之活動。且
      系爭旅遊活動採自願參加之方式，原告自願參加，林政偉
      則係基於好意搭載原告，其駕駛系爭自用小客車並非執行
      職務之行為。且花旗銀行對於林政偉擔任房貸業務員之選
      任監督，已盡相當之注意。原告主張花旗銀行應依民法第
      188 條規定，與受僱人林政偉負連帶賠償責任，即無理由
      。
    2.民法第438 條之1 之立法意旨，乃在提供受僱人安全之工
      作環境，系爭旅遊活動係員工自行私下舉辦者，並非原告
      提供勞動之範圍，亦非花旗銀行所提供之工作場所、設備
      或工具等有使原告受危害之虞。則原告於自願參加旅遊途
      中發生意外，顯非前開條文規範所及，原告自不得依民法
      第184 條第2 項規定請求花旗銀行負賠償責任。
    3.縱被告應負賠償責任，惟原告已自林政偉處受領之強制汽
      車責任保險金62萬7,933 元，應予扣除。又原告以其符合
      勞工保險失能給付第7 級職業傷病失能給付為由，主張其
      勞動能力減損之比例為69.21%，顯未提出任何計算之依據
      。另原告於秀傳醫院顯無住院之必要，住院相關費用應予
      扣除。看護費用及精神慰撫金亦均過高。
    4.原告甫自學校畢業，名下無任何財產，其請求精神慰撫金
      350萬元，顯屬過高。
  (三)藝珂公司辯稱：
    1.原告與藝珂公司訂有派遣人員契約書，約定由藝珂公司派
      遣原告至花旗銀行擔任房貸理財專員，僱傭期間自97年9
      月1 日起至97年11月30日止，期滿後無條件終止。原告因
      系爭交通事故受傷後，藝珂公司既為原告之雇主，已盡力
      提供原告職業災害補償，並已給付看護慰問金1 萬8,000
      元、傷害保險給付3 萬元、團體保險薪資補償25萬,2905
      元、傷害殘障給付40萬元。原告另已依勞動基準法受領勞
      保傷病給付17萬3,495 元、勞工保險失能給付52萬8,000
      元，共計已受領140 萬2,400 元。惟原告受傷係因搭乘林
      政偉駕駛之車輛所致，林政偉並非藝珂公司之員工，藝珂
      公司無須為其行為負責。且原告參與系爭旅遊活動及其交
      通方式，事前並無任何人告知藝珂公司，藝珂公司既無從
      得知，如何依民法第483 條之1 規定盡防護義務？且原告
      參加系爭旅遊活動或搭乘林政偉之車輛，均不必然發生受
      傷之結果，故藝珂公司縱有不作為，亦與原告受傷無因果
      關係，無庸依民法第184 條第2 項、第185 條規定負損害
      賠償責任。
    3.縱被告應負賠償責任，惟藝珂公司已給付或補償之金額共
      計140 萬2,400 元，應予扣除。原告未證明有請求全日看
      護之必要。原告以其符合勞工保險失能給付第7 級職業傷
      病失能給付為由，主張其勞動能力減損之比例為69.21%，
      顯未舉證證明其計算之依據。原告於秀傳醫院顯無住院之
      必要，住院相關費用應予扣除。看護費用及精神慰撫金亦
      均過高。
 (四)被告並均聲明請求：
   1.原告之訴駁回。
   2.如受不利之判決，願供擔保請准宣告免為假執行。
三、兩造不爭執之事實：
  (一)原告與藝珂公司訂有派遣人員契約書，約定由藝珂公司派遣
    原告至花旗銀行擔任房貸理財專員，僱傭期間自97年9 月1
    日起至97年11月30日止，期滿後無條件終止。有派遣人員契
    約書附卷可稽（本院卷一，第74頁）。
  (二)林政偉係花旗銀行員工，於97年10月10日駕駛系爭小客車搭
    載原告等人至九份，當時上午9 時35分許。林政偉駕駛系爭
    小客車行經國道三號北上12.7公里處時，系爭小客車偏離車
    道撞擊護欄而發生系爭交通事故，並致原告受有系爭傷害。
    此並有道路交通事故現場圖、初步分析研判表、診斷證明書
    等件在卷足憑（北院卷第10頁至第13頁）。
四、兩造於本院整理並簡化之爭點為（本院卷二，第8 頁背面）
    ：
  (一)原告參加之旅遊活動，是否為花旗銀行所舉辦的活動？
  (二)原告搭乘林政偉駕駛之系爭小客車而受傷，花旗銀行是否應
    與林政偉連帶付損害賠償責任？
  (三)原告搭乘林政偉駕駛之系爭小客車而受傷，藝珂公司是否有
    可歸責情形？原告是否得請求藝珂公司負侵權行為損害賠償
    責任？
  (四)原告之損害金額為何？
五、茲析述本院得心證之理由如下：
  (一)系爭交通事故之發生，係因林政偉過失所致：按汽車行駛時
    ，駕駛人應注意車前狀況並隨時採取必要之安全措施。道路
    交通安全規則第94條第3 項定有明文。經查，林政偉於系爭
    交通事故發生當時，對事故發生原因表示其「行駛於內側車
    道因方向盤抖動而失控向左離擦撞內側護欄而肇事」（北院
    卷第10頁參照），而系爭車禍事故之分析研判表亦認為「第
    一當事人（即林政偉）車輛失控為主張肇事因素」，堪認林
    政偉未能依上揭規定，於汽車行駛時隨時採取必要之安全措
    施，就系爭交通事故之發生實有過失。林政偉雖提出億錸汽
    車有限公司出具，載明「系爭小客車疑因前後輪撞擊高速公
    路之異物導致爆胎」等語之聲明書（本院卷一，第109 頁）
    ，惟億錸汽車有限公司之聲明，係事後檢測車況所為之臆測
    ，尚未能認與實際發生狀況相符，並以之推論林政偉並無過
    失。
  (二)原告參加系爭旅遊活動、林政偉駕車搭載原告，應均非執行
    職務。
    1.原告受傷後，以其係「參與派駐公司指派之團體活動而受
      傷」為由，向勞工保險局申請職業傷病給付，藝珂公司亦
      出具職業災害證明（本院卷一，第42頁）。惟系爭旅遊活
      動之舉辦單位、性質、員工是否自願參加等節，藝珂公司
      自承毫無所悉，兩造亦均不爭執其情。藝珂公司復無調查
      事故經過之權能，則其出具證明時，應無從確知原告所受
      傷害究否為職業傷害。準此，藝珂公司基於雇主之地位，
      本於原告之告知，盡力為原告爭取條件較佳、金額較高之
      保險給付，當屬人情之常，勞工保險局則僅基於原告之申
      請及陳述內容及雇主出具之證明予以判斷後，核予職業災
      害傷病、失能相關給付，尚未能以原告業經勞工保險局核
      准領取職業災害給付為由，逕認原告參加系爭旅遊活動、
      林政偉駕車搭載原告，均屬執行職務之行為。
    2.證人黨秀君即花旗銀行之員工於100 年1 月18日到庭證稱
      ：系爭旅遊活動之舉辦緣由係因房貸部門有一筆獎金，大
      家決定以一起出去玩之方式來使用該筆獎金，只要是房貸
      部門的人員，包括新進人員都可以自由決定是否參加。系
      爭旅遊活動是單純去玩，沒有開會，參加的人員不必付錢
      ，但要自己付保險費。每天都會開會，會議中有提到旅遊
      的事情，也有問有沒有人不去的，會議中沒有人舉手等語
      （本院卷一，第181 頁正面、背面）。證人李承紘亦於本
      院100 年7 月26日言詞辯論期日到庭證述：「花旗銀行板
      橋分行的配置有分三塊，一個是房貸部門，一個是櫃臺，
      一個是理專，房貸部門那個時候大概有60幾個人，櫃臺人
      員有10到15個人，理財部門的同事有3 、40人。在97年10
      月10日出遊，是去九份，出遊的人可能有50幾個人，全部
      都是房貸部門，會有這個活動是因為那一季房貸部門有得
      到競賽活動的獎金，這是大家一起得到的結果，這算是公
      基金，印象中該筆獎金約5 萬5,000 元或5 萬6,000 元。
      我們房貸部門算是業務部門，裡面也大概有8 位是行政人
      員，本來就會一起去聚餐、唱歌，因為有這筆錢，所以我
      們就討論要去玩，因為平常都是去唱歌、聚餐，有了這筆
      錢就想要辦兩天一夜的活動，我們每天都有晨會，就在晨
      會中討論要去南投玩，那時候我們有想到南投的幾個點，
      後來好像決定要去溪頭，我們有去定民宿，是（97年）7
      月討論的，預定9 月初要去，但8 月的時候颱風來了，所
      以那邊道路都斷了，所以8 月就討論要改地方，改成10月
      去九份，因為時間比較趕，所以就去比較近的地方」、「
      沒有主要發起人，因為就是有一筆錢，大家就討論，並沒
      有邀請櫃臺或是理財專員參加」、「這個活動不是強迫的
      ，但大部分的人都有去，因為本來大家就常常聚在一起，
      所以朋友就會互相邀請，感情都很好，除非有重要事情才
      不會去」、「那一段期間的新進人員也可以去，我印象中
      他們有去，據我所知，並沒有不願意去而被強迫去的。我
      們出去玩的行程並沒有開會，就是單純去玩，預定中午去
      金山吃鴨肉，下午逛九份老街並泡茶，晚上大家就在民宿
      裡面吃東西聊天」等語（本院卷二，第58頁背面、第59頁
      ）。已堪認系爭旅遊活動係因板橋分行的房貸部門得到5
      萬餘元的競賽獎金，惟決議不逕為分配現金予部門人員，
      而將該筆獎金充作類似「公基金」之性質，而決定以「房
      貸部門人員以該筆獎金為經費，共同出遊」之方式花用之
      ，且採自願參與制。衡諸其金錢來源、活動性質，實與將
      該筆競賽獎金平分予房貸部門人員後，同事間彼此再約定
      自己出錢、共同出遊之情無異，自非可認系爭旅遊活動為
      執行職務。
    3.證人朱達俐雖於本院100 年1 月18日言詞辯論期日到庭證
      稱：花旗銀行強迫所有員工都一定要參加系爭旅遊活動云
      云，惟其證詞與黨秀君、李承紘之證詞已有扞格。且其無
      法具體陳述究係遭何人強迫參加系爭旅遊活動（僅含糊稱
      係名為Kelly 的主管），其證言亦未明確（本院卷一，第
      178 頁背面參照）。再者，其證稱系爭旅遊活動係因「懲
      罰新人沒有達到業績的懲罰性開會」、「公司給我們的懲
      罰就是（參加系爭旅遊活動）要出一點點的錢，我記得沒
      有超過1 千元」（本院卷一，第178 頁背面、第180 頁）
      ，又稱「新人有幾人我不知道，他們說全公司的人都要去
      」（本院卷一，第178 頁背面）。惟如系爭活動係懲罰新
      人或未達業績目標員工之訓練活動，則何以全部的人均予
      參加？其所述已有矛盾。況朱達俐自承「我是97年10月1
      日到（板橋）分行的，到分行只有10天... 我任職之前好
      像說要去南投，但是因為南投地震飯店倒了，所以才去別
      的地方」等語（本院卷一，第180 頁），則系爭旅遊活動
      早在朱達俐及原告等人任職之前即已發動、討論，且朱達
      俐及原告等人到任前，業績競賽活動早已結束，花旗銀行
      或其板橋分行自不可能以「強迫朱達俐及原告等人前往九
      份開會」之方式，懲戒根本未及參與競賽活動、且到職甫
      10 日 之新人。朱達俐猶指係系爭旅遊活動係花旗銀行或
      其板橋分行強迫參加的「懲罰未達業績新人的懲罰性開會
      」，實與常情不合，未能採信。
    4.再者，系爭旅遊活動舉辦日期97年10月10日、11日，為星
      期六、星期日。朱達俐雖證稱「星期六本來就是要上班的
      」（本院卷一，第180 頁背面），惟證人李承紘已到庭證
      稱：上班日是星期一至星期五，星期六有人會去公司打電
      話或聯絡客戶，是有人會去、有人不會去，有人去一下子
      就走，有人待很久等語（本院卷二，第59頁背面至第60頁
      ），堪認星期六確非應上班日，員工於星期六赴公司亦僅
      屬加班性質。系爭旅遊活動既係利用上班時間以外之星期
      六、日舉行，亦無補假或給付加班費之情，活動內容則為
      單純出遊而無任何公務性質，且採自願參加制。從而，自
      難僅因一同出遊的成員均隸屬同一房貸部門，即遽認其出
      遊行程為執行職務。
    5.花旗銀行（總行）舉行競賽、核發獎金完畢後，即不可能
      再過問獎金之使用方式，則系爭旅遊活動自不能僅因預算
      來源為競賽獎金，即認係花旗銀行所舉辦之活動。而花旗
      銀行板橋分行之櫃檯部門、理財部門人員均無參加資格，
      此活動亦未告知或請示板橋分行之經理，亦堪認系爭旅遊
      活動並非花旗銀行板橋分行所舉辦之活動。
    6.證人黨秀君證稱：「交通是自己開車過去，當時好像有詢
      問說要租車還是自己開車，後來決定自己開車了。開車的
      同仁有補貼油錢，但是詳情不確定」（本院卷一，第181
      頁正面、背面）；證人李承紘證述：「交通工具因為一開
      始說要去南投，所以就有提到要租遊覽車，但是因為沒有
      去南投就沒有租，後來決定要去九份，九份比較近，想說
      大家出去玩就不要再多花租車的錢，所以在晨會的時候就
      公開問說誰有車，就自己開車，開車的人雖然是自願但是
      還是有貼補油錢，貼補500 元」等語（本院卷二，第59頁
      ）。舉辦系爭旅遊活動必有交通費用之支出，林政偉駕車
      搭載同行成員，並接受油資補貼，係共同出遊人員協議之
      花用競賽獎金方式，非可因此認定林政偉駕駛系爭小客車
      係為花旗銀行執行職務。
    7.按受僱人因執行職務，不法侵害他人之權利者，由僱用人
      與行為人連帶負損害賠償責任。但選任受僱人及監督其職
      務之執行，已盡相當之注意或縱加以相當之注意而仍不免
      發生損害者，僱用人不負賠償責任。民法第188 條第1 項
      定有明文。系爭旅遊活動係同事相約假日出遊，並非花旗
      銀行或其板橋分行舉辦之活動，既經認定如上，則花旗銀
      行雖為林政偉之雇主，惟無庸依上揭法條規定，為林政偉
      之非職務上過失侵權行為連帶負損害賠償責任，原告請求
      花旗銀行連帶給付，已屬無稽。又原告參加系爭旅遊活動
      並非執行公務，而係假日出遊之休閒活動，花旗銀行或其
      雇主藝珂公司亦均無須依民法第483-1 號規定，就出遊之
      可能危險負必要之預防義務。由是，原告以花旗銀行、藝
      珂公司未符民法第483-1 條規定，係違反保護他人之法令
      為由，依民法第184 條第2 項、第185 條規定，請求該二
      公司連帶負賠償責任，亦乏依據。
  (三)原告所受損害如下：
    按因故意或過失，不法侵害他人之權利者，負損害賠償責任
    ；汽車、機車或其他非依軌道行駛之動力車輛，在使用中加
    損害於他人者，駕駛人應賠償因此所生之損害；不法侵害他
    人之身體或健康者，對於被害人因此喪失或減少勞動能力或
    增加生活上之需要時，應負損害賠償責任；不法侵害他人之
    身體、健康、名譽、自由、信用、隱私、貞操，或不法侵害
    其他人格法益而情節重大者，被害人雖非財產上之損害，亦
    得請求賠償相當之金額，民法第184 條第1 項前段、第191
    條之2 、第193 條第1 項、第195 條第1 項前段分別定有明
    文。林政偉因駕車過失致原告受傷，既經認定如上，則原告
    依前揭規定請求林政偉負損害賠償之責，即屬有據。爰就原
    告得請求賠償之項目及金額論述如下：
    1.原告請求醫藥費用20萬1,718元部分：
      (1)原告於三軍總醫院而支出之醫療費用6 萬2,254 元部分
        此部分支出，業經原告提出住院醫療費用收據可憑（北
        院卷第18頁）。被告復未加以爭執，應堪採信。
      (2)原告於秀傳醫院就診之醫療費用13萬1,464 元部分：原
        告主張其於秀傳醫院住院治療，支出醫療費用共計13萬
        1,464 元（計算式：11,719＋16,015＋81,573＋6,934
        ＋15,223＝131,464 ），亦據提出住院收據供參（北院
        卷第14頁至第16頁）。惟查，原告受傷後，先至三軍總
        醫院進行手術並住院治療，嗣於97年10月28日正常出院
        ，並非轉院，有三軍總醫院99年9 月7 日院三醫勤字第
        0000000000號函（下稱系爭三總函）存卷可佐（本院卷
        一，第70頁）；參諸秀傳醫院亦於99年9 月8 日以99濱
        秀（醫）字第0000000 號函（下稱系爭秀傳醫院函）亦
        覆稱原告支出之自費部分係不符合健保住院條件，自行
        要求留院而支出（本院卷一，第95頁）等情，堪認原告
        自三軍總醫院正常出院後，應無另行於秀傳醫院住院之
        必要。從而，原告於秀傳醫院支出之醫療費用中，應扣
        除住院病床費4 萬6,050 元（9,800 ＋2,500 ＋25,650
        ＋5,600 ＋2,500 ＝46,050）、住院部分負擔6,226 元
        （1,859 ＋1,254 ＋3,113 ＝6,226 ），共5 萬2,276
        元（43,050＋6,226 ＝52,276）。惟原告於97年10月28
        日以後，雖已無住院之必要，然確因傷勢未癒而須持續
        治療，故其於秀傳醫院支出之其餘費用（包括處置費、
        放射線費、藥事服務費等），仍應認係必要醫療費用。
        綜上，扣除住院相關費用後，原告於秀傳醫院支出之醫
        療費，於7 萬9,188 元之範圍內（131,464 －52,276＝
        79,188），應為有理由。
      (3)頸圈費用3,500 元部分：原告就此部分支出，業經提出
        統一發票為證（北院卷第17頁），徵諸系爭三總函表示
        原告「術後三個月須戴頸圈」（本院卷一，第70頁）、
        系爭秀傳醫院函亦說明「頸圈對於黃員有固定及保護之
        功效，屬於醫療必須之用品」等情（本院卷一，第95頁
        ），堪認原告確有支出頸圈費用之必要。
      (4)救護車費用4,500 元部分：原告主張其係搭乘救護車由
        三軍總醫院至秀傳醫院乙節，固據提出救護車租賃收據
        為憑（北院卷第17頁），惟原告係自三軍總醫院正常出
        院，無庸轉院之情，既經說明如上，則原告以其轉院須
        搭乘救護車為由，主張4,500 元之救護車費用為必要支
        出，即屬無稽。
      (5)綜上，原告所支出之必要醫療費用（含頸圈之器材費用
        ），應為14萬4,942 元（62,254＋79,188＋3,500 ＝
        144,942 ）。
    2.原告請求看護費用15萬8,400 元部分：
      依系爭三總函所示，原告自入院至術後3 日（即97年10月
      10日至97年10月22日，共13日）期間，須全日看護，該院
      特約照服員派遣公司之全日看護費用為每日2,000 元（本
      院卷一，第70頁）。據此計算原告應有支出看護費用2萬
      6,000 元之必要（每日2,000 元，共13日）。原告請求逾
      此金額之看護費，即非可認係必要費用。
    3.原告請求減少勞動能力損害461 萬1,499 元部分：原告受
      傷後，是否有勞動能力之減損及其比例乙節，兩造有所爭
      執。經查：
      (1)三軍總醫院之診斷證明書載明原告之狀況為：「中樞神
        經系統遺存顯著障礙，右上肢永遠遺存運動障礙，終身
        只能從事輕便工作」（北院卷第13頁）。並經勞工保險
        審核認定原告之失能狀態符合失能給付標準附表第2-4
        項「中樞神經機能遺存顯著失能，終身只能從事輕便工
        作」之情形（本院卷一，第64頁勞工保險局98年12月16
        日保給核字第000000000000號函參照）。原告上揭失能
        情形，對照勞工保險失能給付標準附表，其失能等級為
        第7 級。則原告主張其勞動能力因系爭傷害而受有減損
        ，當非無據。
      (2)系爭三總函表示，原告「術後仍因脊髓神經損傷而有右
        上肢疼痛及無力情形，故僅適合從事輕便工作」（本院
        卷一，第70頁）、系爭秀傳醫院函則覆稱「依其傷勢預
        後無法從事長站或勞力工作，應可以坐姿進行電訪業務
        」（本院卷一，第95頁）。被告雖依上開覆函內容，以
        原告本即從事輕便工作為由，辯稱原告之傷勢對其未來
        之勞動能力並無影響云云。惟查，朱達俐到庭證稱：伊
        與原告均屬房貸部門，不同小組，但工作性質類似，原
        告是做個人房貸的，工作性質就是要call客，客戶有貸
        款的意願就要去客戶家裡等語（本院卷一，第180 頁）
        。證人李承紘亦陳稱：「原告是業務人員，有可能出去
        接洽客戶，就是先以電話開發，如果有需要客人也會來
        ，但也有可能需要業務人員去拜訪」（本院卷二，第60
        頁）。堪認原告之工作狀態，除以坐姿打電話外，仍有
        外出訪客之必要，則其因脊髓神經損傷所導致之肢體疼
        痛、無力情形，即難謂對其勞動能力全無影響。且原告
        原從事之工作固非勞力或須久站之工作，惟其受傷後，
        未來工作之選擇權即受有相當之限制，亦不易以勞力或
        工時之付出換取較高之收入，故被告辯稱其勞動能力全
        未受影響云云，尚無足取。
      (3)再按，被害人因身體健康被侵害而喪失勞動能力所受之
        損害，其金額應就被害人受侵害前之身體健康狀態、教
        育程度、專門技能、社會經驗等方面酌定之，不能以一
        時一地之工作收入為準。又商人之經營能力固為勞動能
        力之一種，但營業收入乃出於財產之運用，資本及機會
        等皆其要素，不能全部視為勞動能力之所得（最高法院
        63年台上字第1394號判例參照）。被告雖否認原告有月
        薪2 萬4,000 元即年薪28萬8,000 元之收入，惟原告與
        藝珂公司約定之月薪確為2 萬4,000 元，此為兩造所不
        爭。原告大學畢業不久，甫進入職場，雖無已發生之客
        觀所得可資佐證其年收入，惟參諸原告為大學畢業、並
        無特殊專業證照、當今社會對於電話業務人員職缺之需
        求及收入概況，及原告年紀尚輕，薪資及職務原均有發
        展或提昇可能等情，認原告以年薪28萬8,000 元計算其
        原有勞動能力收入，尚屬可採。
      (4)依勞工保險殘廢給付標準表，第1 級殘廢（即百分之百
        喪失勞動能力者）之殘廢之給付標準為1200日，第7 級
        殘廢之給付標準則為440 日，按上開給付標準之日數比
        例計算，第7 級殘廢所喪失之勞動能力比例應為36.67%
        （計算式：440 ÷1200=36.67）。惟斟酌原告原即從事
        輕便且無須久站之工作，日後繼續從事類似性質工作之
        可能性亦高，其勞動能力減損之比例應較原即從事勞力
        或久站工作者為低等情狀，酌減其勞動能力減損比例為
        30%。原告為74年8 月1 日生，發生系爭交通事故時為
        23歲2 個月，距強制退休年齡65歲，尚可工作41年10月
        （原告請求41年6 月，即41.5年）。按年薪28萬8, 000
        元，依霍夫曼法扣除中間利息後，計算41.5年之勞動能
        力損害應為191萬2,185元。
        *計算式：
         41年霍夫曼指數為21.00000000 ，42年霍夫曼指數
           為22.00000000 。按此比例計算41.5年之霍夫曼指
           數為22.00000000
          ｛（21.00000000 ＋22.00000000 ）÷2 ＝
           22.000000 00｝。
         據此計算原告勞動能力減損之金額為191 萬2,185 元。
          （計算式：288,000 ×30% ×22.00000000 ＝
           1,912,185 ，元以下四捨五入）
    4.原告請求精神慰撫金350萬元部分：
      原告因系爭交通事故受有頸椎外傷併有第5 頸椎骨折，第
      5 、6 節頸椎脫位及神經病變、左臉頰撕裂傷、頭部外傷
      併腦挫傷等傷害，經治療、復健後中樞神經系統機能仍遺
      存顯著障礙，右上肢永遠遺存運動障礙，終身只能從事輕
      便工作等情，堪信原告精神上應受有相當之痛苦。爰參酌
      原告及林政偉之學經歷、經濟能力、原告受傷之情形及被
      告過失程度等一切情形綜合判斷，認原告請求非財產上損
      害賠償350萬元，尚屬過高，應酌減為80萬元。
    5.綜上所述，原告得請求林政偉賠償之金額包括醫療費用及
      醫療器材費用14萬4, 942元、看護費用2 萬6,000 元、勞
      動能力減損金額191 萬2,185 元、慰撫金80萬元部分，共
      計288 萬3,127 元（計算式：144,942 ＋26,000＋1,912,
      185 ＋800,000 ＝2,883,127 ）。
  (四)另按，保險人依強制汽車責任保險法規定所為之保險給付，
    視為被保險人損害賠償金額之一部分；被保險人受賠償請求
    時，得扣除之。強制汽車責任保險法第32條定有明文。本件
    原告已受領汽車責任保險理賠金62萬7,933 元乙節，為兩造
    所不爭，則依前揭規定，自應於林政偉應負之賠償金額中予
    以扣除。又藝珂公司業經本院認定無庸負連帶賠償責任，故
    其雖亦支付部分金額，惟林政偉尚無由於本案主張抵銷或扣
    除。綜上，扣除汽車責任保險理賠金，原告得請求林政偉賠
    償之金額應為225 萬5,194 元（計算式：2,883,127 －
    627,933 ＝2,255, 194）。
  (五)林政偉雖另抗辯因原告係自願搭乘其所駕系爭小客車，故與
    有過失云云，惟林政偉因駕駛車輛受有油資補貼等情，經證
    人黨秀君、李承紘證述明確，林政偉所受對價，既確係自共
    同出遊之預算中撥付者，性質上與原告直接給付無異，當不
    得以單純使用人自居，主張原告亦與有過失，附此敘明。
  (六)復按給付無確定期限者，債務人於債權人得請求給付時，經
    其催告而未為給付，自受催告時起，負遲延責任，其經債權
    人起訴而送達訴狀，或依督促程序送達支付命令，或為其他
    相類之行為者，與催告有同一之效力；遲延之債務，以支付
    金錢為標的者，債權人得請求依法定利率計算之遲延利息，
    民法第229 條第2 項、第233 條第1 項前段分別定有明文。
    從而，原告併請求加計自起訴狀繕本送達翌日即99年7 月7
    日起之遲延利息，洵有理由。綜上所述，原告依侵權行為之
    法律關係，請求林政偉給付225 萬5,194 元，及自99年7 月
    7 日起至清償日止，按週年利率5%計算之利息，為有理由，
    應予准許。逾此範圍之請求，則屬無據，應予駁回。
六、兩造均陳明願供擔保，聲請宣告假執行或免為假執行，關於
    原告勝訴部分，經核尚無不合，爰分別酌定相當之擔保金額
    ，併准許之；至原告敗訴部分，其假執行之聲請已失所附麗
    ，應予駁回。
七、本件事證已臻明確，兩造其餘攻防方法及訴訟資料經本院審
    酌後，認於判決結果不生影響，無庸一一論述，附此敘明。
八、據上論結，原告之訴為一部有理由，一部無理由，依民事訴
    訟法第79條、第390 條第2 項、第392 條第2 項，判決如主
    文。
中    華    民    國   100    年    9     月    7     日
                  民事第二庭  法  官  王怡雯
以上正本係照原本作成。
如對本判決上訴須於判決送達後 20 日內向本院提出上訴狀。如
委任律師提起上訴者，應一併繳納上訴審裁判費。
中    華    民    國  100     年    9     月    13    日
                              書記官  林冠伶